臺灣嘉義地方法院刑事判決
111年度金訴字第162號
公  訴  人  臺灣嘉義地方檢察署檢察官
被      告  戴銘峰


上列被告因加重詐欺等案件，經檢察官提起公訴（111 年度偵字
第5152號），本院判決如下：
    主    文
甲○○共同犯洗錢防制法第十四條第一項之洗錢罪，處有期徒刑
貳月，併科罰金新臺幣壹萬元，罰金如易服勞役，以新臺幣壹仟
元折算壹日。緩刑貳年。
    犯罪事實
一、甲○○明知以自己名義申設之金融帳戶提供予他人匯入不明
　　款項，且代為操作匯款，將可能與他人共同實施詐欺取財及
　　掩飾或隱匿他人之犯罪所得，一旦對方取款後即會產生遮斷
　　金流以逃避國家追訴、處罰之效果，竟與詐欺集團成年成員
　　共同基於詐欺取財，並利洗錢實行之犯意聯絡，於民國110
　　年11月間某日，經由社群網站Facebook臉書暱稱「明代」（
　　即通訊軟體LINE暱稱「+000 00000000 」）介紹另LINE暱稱
　　「♡♡」網友（姓名年籍不詳，無證據證明係未滿18歲之人或
　　上開2 暱稱網友非同一人），並以LINE傳訊提供其名下台新
　　國際商業銀行帳號000-00000000000000帳戶（下稱台新銀行
　　帳戶）資料予「♡♡」網友，且將該帳戶內所匯入款項依指示
　　提領、取款後，再持款項代購比特幣，把所購得比特幣存入
　　指定電子錢包地址，藉此獲得款項5%之報酬（自111 年1 月
　　26日起，報酬改為2%）。嗣上開網友即於如附表所示時間、
　　對如附表所示被害人乙○○佯以如附表所示詐術，使其信以
　　為真陷於錯誤，遂依指示將款項匯入上開台新銀行帳戶內，
　　甲○○再依「♡♡」網友之指示將詐騙款項領出，前去臺南市
　　○○區○○路000 ○0 號地下1 樓之比特幣交易所購買比特
　　幣，並存入指定電子錢包地址內而無從追查（被害人、詐騙
　　手法、匯款時間、與金額、提領時間與金額等均詳如附表所
　　載），以此方式移轉犯罪所得。嗣乙○○發察覺有異，報警
　　處理而循線查知上情。
二、案經嘉義市政府警察局第二分局報請臺灣嘉義地方檢察署檢
　　察官偵查起訴。
    理  由
一、證據能力部分：
    按被告以外之人（包括證人、鑑定人、告訴人、被害人及共
　　同被告等）於審判外之陳述雖不符刑事訴訟法第159 條之1
　　至之4 等4 條之規定，而經當事人於審判程序同意作為證據
　　，法院審酌該言詞陳述或書面陳述作成時之情況，認為適當
　　者，亦得為證據；當事人、代理人或辯護人於法院調查證據
　　時，知有刑事訴訟法第159 條第1 項不得為證據之情形，而
　　未於言詞辯論終結前聲明異議者，視為有前項之同意，同法
　　第159 條之5 定有明文。立法意旨在於傳聞證據未經當事人
　　之反對詰問予以核實，原則上先予排除。惟若當事人已放棄
　　反對詰問權，於審判程序中表明同意該等傳聞證據可作為證
　　據；或於言詞辯論終結前未聲明異議，基於尊重當事人對傳
　　聞證據之處分權，及證據資料愈豐富，愈有助於真實發見之
　　理念，且強化言詞辯論主義，使訴訟程序得以順暢進行，上
　　開傳聞證據亦均具有證據能力。經查，本判決所引用下列各
　　項證據方法之證據能力，於本院審理程序中被告表示同意（
　　見院卷第107 頁），且檢察官、被告於調查證據時，知有刑
　　事訴訟法第159 條第1 項不得為證據之情形，亦未於言詞辯
　　論終結前聲明異議，且本院審酌該等證據作成之客觀情況均
　　無不當，並無不宜作為證據之情事，依刑事訴訟法第159 條
　　之5 之規定，認應具有證據能力。
二、認定犯罪事實所憑證據及理由：
  ㈠上揭犯罪事實，業據被告於偵、審中均坦承不諱，且經證人
　　即被害人乙○○於警詢指述遭詐騙而匯款等情在卷，復有如
　　附表所示「證據出處」欄所載卷證可稽，以及被告申設上開
　　台新銀行帳戶之交易明細等、被告與「+000 00000000 」、
　　「♡♡」間之LINE對話紀錄、上開台新銀行帳戶之存摺內頁、
　　比特幣錢包資料等（錢包地址非可供比對查詢）在卷可佐（
　　見警卷第46-54 頁、第55-86 頁、第87-91 頁、第92-96 頁
　　）。又按刑法上之故意，分為直接故意（確定故意）與間接
　　故意（不確定故意）。「行為人對於構成犯罪之事實，明知
　　並有意使其發生者」為直接故意，「行為人對於構成犯罪之
　　事實，預見其發生而其發生並不違背其本意者」為間接故意
　　。而觀諸前揭LINE對話紀錄內容，暱稱「+000 00000000 」
　　傳訊「拜託，我希望你和她一起工作…我希望你相信她」、
　　「請不要害怕，做她告訴你的任何事情，那女人是個好人，
　　我信任她」、「她不會欺騙你」、「請她指導你」、「請對
　　那個女人好一點好嗎」、「你相信她們嗎？你不再信任我」
　　、「沒關係，繼續和那個女人合作」，及「♡♡」傳訊「明美
　　博代是不是把你引到我面前了？」、「非常感謝你，她把一
　　切都告訴了我，所以我答應幫助她成為一個好女人。」、「
　　是的，她告訴了一切。你是一個很好的人。所以我決定幫助
　　她。但你將為基金會工作，所以我可以付款。」、「是的，
　　企業需要為我們們工作才能使用比特幣從投資者和捐助者那
　　裡匯款。如果您成為我的商業伙伴，將有5%的佣金。」等情
　　，參以被告亦傳訊「害怕那位大姊在洗錢呀」、「今天去銀
　　行開戶沒有過，警察來關心呀」、「（警察說）那是一種洗
　　錢的方法之一」，且自承：那時伊就感覺怪怪的、伊沒有聽
　　過哪個基金會是收比特幣，伊做錯了等語（見偵卷第15頁、
　　第17頁、第19頁），足徵被告主觀上就其所領取款項與詐欺
　　犯罪具有高度關聯性，且代購比特幣存入電子錢包後可規避
　　檢警查緝，透過換匯等方式掩飾、隱匿贓款之來源或去向，
　　致無從追查一事應有合理之預期，卻仍同意為之，其確具有
　　容任其發生之不確定故意甚明。足認被告任意性自白與事實
　　相符，上開犯行洵堪認定，應予依法論科。
　㈡至起訴意旨雖認被告係涉犯刑法第339 條之4 第1 項第2 款
　　之3 人以上加重詐欺取財罪嫌；惟被告供稱：伊覺得「+000
　　00000000（明代）」、「♡♡」好像是同1 人，因為她們跟伊
　　對話的語氣很像，後來伊問「明代」說「♡♡」是否詐騙集團
　　，似乎「明代」還幫「♡♡」說好話，伊從未看過「明代」、
　　「♡♡」或任何真實的人，姓名、電話、地址等聯絡方式都不
　　知道，「明代」跟「♡♡」只是暱稱等語（見偵卷第14頁；院
　　卷第82頁），則依被告供述於其本案未曾接觸任何實際存在
　　之人，而詐騙案件中，1 人分飾多角之方式，或以網路通訊
　　設備申請多個帳戶使用，均屬常見，本件客觀上無法排除「
　　+00000000000（明代）」、「♡♡」或與被害人乙○○聯繫之
　　人，實際上為同1 人之可能。是卷內證據不足以認定除被告
　　、另1 名共犯外尚有第3 人參與本案詐欺犯行，此部分犯罪
　　事實尚屬不能認定，且經公訴檢察官當庭更正如犯罪事實欄
　　所載（見院卷第83頁），一併敘明。
三、論罪科刑：
  ㈠本件被告為掩飾、隱匿犯罪所得，以上開台新銀行帳戶帳號
　　資料提供予詐騙成員，致被害人受騙而將款項匯入該帳戶，
　　被告再依指示提領轉購比特幣存入電子錢包，足使偵查機關
　　對該犯罪所得之去向、所在難以追查，已符合洗錢防制法第
　　2 條第2 款之規定。是核被告所為，係犯刑法第339 條第1
　　項之詐欺取財罪、洗錢防制法第14條第1 項一般洗錢罪。又
　　被告與詐欺集團成員（卷內並無積極證據足認被告對於詐欺
　　集團成員達3 人以上，或詐欺集團成員將採取何種手法乙節
　　有所認識），就上開犯行，有犯意聯絡與行為分擔，為共同
　　正犯。被害人先後遭騙匯款、被告陸續提領被害人匯入帳戶
　　內贓款再代購比特幣等舉措，係基於獲取同一被害人遭詐欺
　　不法贓款之目的，依指示於密接時、地，以相同之手法為之
　　，侵害相同被害人之財產法益，依一般社會觀念，各次舉動
　　難以強行分開，在刑法評價上，以視該數個舉動之接續施行
　　，合為包括之一行為予以評價，論以接續犯較為合理。被告
　　以上開台新銀行帳戶供匯入、提領洗錢亦同時實現詐欺取財
　　之結果，具有重要之關聯性，在同一犯罪決意及預定計畫下
　　所為階段行為，因果歷程並未中斷，即有行為局部之同一性
　　，在法律上應評價為一行為，係一行為觸犯數罪名之想像競
　　合犯，應依刑法第55條規定，從一重之一般洗錢罪處斷。至
　　起訴意旨認被告所涉詐欺取財犯行應以刑法第339 條之4 第
　　1 項第2 款論處，容有誤會，然起訴基本社會事實相同，且
    公訴檢察官更正法條適用如上（自毋庸依刑事訴訟法第300 
　　條規定變更起訴法條），另本院於審理時亦對被告為此部分
　　罪名之告知（見院卷第105-106 頁），尚無礙於其防禦權，
　　附此敘明。
  ㈡又按犯前2 條之罪，在偵查或審判中自白者，減輕其刑，洗
　　錢防制法第16條第2 項定有明文。被告於審理中對上述犯行
　　自白不諱，依上開規定，應予減輕其刑。
  ㈢爰審酌被告以金融銀行帳戶資料提供詐騙成員，使被害人將
　　款項匯入，被告再依詐騙成員指示提領轉購比特幣等，造成
　　被害人因而蒙受財產損害，並使真正犯罪者得以隱匿其身分
　　，助長詐欺犯罪猖獗，破壞社會治安及金融秩序，增加警察
　　機關查緝犯罪困難，實非可取；惟念被告坦認犯行之態度，
　　表示悔意，事後已履行賠償予被害人完畢，被害人同意原諒
　　不追究及撤回刑事附帶民事訴訟等節（見院卷第45頁之本院
　　公務電話紀錄表），暨被告之犯罪動機、目的、手段，年逾
　　6 旬、個人智識程度、經濟、生活與健康欠佳（參院卷第11
　　3 頁審理筆錄所載）等一切情狀，量處如主文所示之刑，併
　　就罰金刑部分諭知易服勞役之折算標準。　　
  ㈣另被告前未曾因故意犯罪受有期徒刑以上刑之宣告，有臺灣
    高等法院被告前案紀錄表可考，其因一時失慮，致罹刑典，
    惟犯後已坦承犯行，甚有悔意，業已履行賠償予被害人完畢
　　，皆如前述，被害人亦同意給予緩刑自新之機會，信其經此
　　偵、審程序及科刑宣告後，應當知所警惕，而無再犯之虞，
　　本院因認前開所宣告之刑，以暫不執行為適當，爰依刑法第
　　74條第1 項第1 款規定，宣告緩刑2 年，以啟自新。
  ㈤不予沒收：
　①被告稱因此獲得16,900元報酬一節【參警卷第3 頁、第56頁
　　；偵卷第15-19 頁，計算式：150,000×5%＋（70,000＋300,
　　000＋100,000）×2%＝16,900 】，固屬被告因本件犯罪所得
　　之財物，然被告業已給付賠償25,000元完畢如前，則被告既
　　履行賠償金額大於其犯罪所得，如對被告之犯罪所得再予宣
　　告沒收，恐有過苛之虞，爰依刑法第38條之2 第2 項規定，
　　不予宣告沒收或追徵。
　②被害人遭詐騙匯款，並非被告收執所有，亦非在其實際掌控
　　中，則被告就犯罪所收受、持有之財物本不具所有權及事實
　　上處分權（手續費乃金融機構收取不計入，基於罪疑唯輕有
　　利被告計算，以不逾被害人匯款金額之提領上限計之），自
　　無從對其加以宣告沒收。另被告提供予他人犯詐欺罪使用之
　　台新銀行帳戶已遭圈存警示，無再遭不法利用之虞，又非違
　　禁物，爰認無併予宣告沒收之必要。
四、不另為無罪諭知部分：
  ㈠起訴意旨另認：被告前述所為，亦涉犯組織犯罪防制條例第
　　3 條第1 項後段之參與犯罪組織罪嫌等語。
  ㈡按犯罪事實應依證據認定之，無證據不得認定犯罪事實；檢
　　察官就被告犯罪事實，應負舉證責任，並指出證明之方法；
　　不能證明被告犯罪者應諭知無罪之判決，刑事訴訟法第154
　　條第2 項、第161 條第1 項、第301 條第1 項分別定有明文
　　。
  ㈢本案依被告前開供述，其始終僅和「明代」、「♡♡」聯繫，
　　未曾接觸任何實際存在之人，客觀上無法排除「明代」、「
　　♡♡」或與被害人乙○○聯繫之人，實際上皆同1 人之可能，
　　卷內事證尚不足以證明被告知悉或可預見本案除另1 名共犯
　　外另有他人，即難認被告主觀上知悉或預見所參與本案犯行
　　之共犯達3 人以上，業如前述，而檢察官復未提出積極證據
　　證明被告知悉或參與詐騙集團成員間層級、分工細節等犯罪
　　組織之運作模式，自不能僅憑被告有參與上開行為分擔，遽
　　令被告負擔參與犯罪組織之責。
  ㈣綜上，此部分依全卷證據資料，尚無法達到通常一般之人均
　　不致有所懷疑而得確信被告有檢察官所指參與犯罪組織犯行
　　，依首揭規定，原應為無罪之諭知，惟被告就此部分若構成
　　犯罪，與前揭有罪部分之行為局部重合，具想像競合之裁判
　　上一罪關係，爰不另為無罪之諭知。
據上論斷，應依刑事訴訟法第299 條第1 項前段，洗錢防制法第
14條第1 項、第16條第2 項，刑法第11條前段、第28條、第339
條第1 項、第55條、第42條第3 項前段、第74條第1 項第1 款，
刑法施行法第1 條之1 第1 項，判決如主文。
本案經檢察官謝雯璣偵查起訴，由檢察官陳則銘、黃銘瑩到庭實
行公訴。
中　　華　　民　　國　 111　　年　　 9　　月　  23  　日
　　　　　　　　　刑事第六庭  審判長法　官　王品惠
　　　　　　　　　                  法  官  黃美綾
　　　　　　　　　　　　　　　　　　法  官  郭振杰
以上正本證明與原本無異。
如不服本判決應於收受判決後20日內向本院提出上訴書狀，並應
敘述具體理由；其未敘述上訴理由者，應於上訴期間屆滿後20日
內向本院補提理由書（均須按他造當事人之人數附繕本）「切勿
逕送上級法院」。告訴人或被害人如對於本判決不服者，應具備
理由請求檢察官上訴，其上訴期間之計算係以檢察官收受判決正
本之日期為準。　　　　　　　　　
                                    書記官  戴睦憲
中　　華　　民　　國　 111　　年　　 9　　月　  23  　日
附表：
編 號 被害人  詐騙手法  匯款時間/ 匯款金額(新臺幣) 匯    入 人頭帳戶 提款時間/ 提款金額(新臺幣) 證據出處【警卷】 1  乙○○  詐騙成員於110 年 9 月間某日，透過 「牽手50網站」、 暱稱「LUI-PETER 」結識乙○○，互 加LINE、Whatsapp 等通訊軟體為好友 ，並對乙○○佯稱 ：公司欠款、小孩 生病，請其匯款至 指定帳戶云云，致 乙○○陷於錯誤， 而依指示匯款如右 。 111 年1 月22日 13時50分許/ 150,000 元 甲○○所 申設台新 國際商業 銀行帳號 000-0000 00000000 00之帳戶 111 年1 月24日 7 時55分許/ 20,000元 1.乙○○之警詢筆錄（第7-14頁） 2.乙○○提供手機內電子郵件、對話 　紀錄擷圖、存摺封面、匯款申請書 　等（第16-27 頁） 3.內政部警政署反詐騙諮詢專線紀錄 　表（第39-40 頁） 4.新北市政府警察局三重分局二重派 　出所受理詐騙帳戶通報警示簡便格 　式表（第41-42 頁） 　       111 年1 月24日 7 時56分許/ 20,000元       111 年1 月24日 9 時36分許/ 20,000元       111 年1 月25日 8 時37分許/ 20,000元       111 年1 月25日 15時32分許/ 20,000元       111 年1 月25日 15時33分許/ 20,000元       111 年1 月25日 15時59分許/ 20,000元       111 年1 月25日 18時10分許/ 20,000元     111 年1 月28日 11時45分許/ 70,000 元  111 年1 月29日 7 時49分許/ 20,000元       111 年1 月29日 7 時50分許/ 20,000元       111 年1 月29日 7 時58分許/ 20,000元       111 年2 月2 日 16時27分許/ 20,000元     111 年2 月7 日 9 時15分許/ 300,000 元  111 年2 月7 日 9 時55分許/ 200,000 元 （臨櫃現金取款）       111 年2 月7 日 10時21分許/ 20,000元       111 年2 月7 日 10時22分許/ 20,000元       111 年2 月7 日 10時58分許/ 20,000元       111 年2 月7 日 10時59分許/ 20,000元       111 年2 月7 日 12時14分許/ 20,000元       111 年2 月8 日 9 時16分許/ 1,000,000 元 （臨櫃現金取款）     111 年2 月14日 9 時24分許/ 100,000 元  111 年2 月14日 12時49分許/ 150,000 元 （臨櫃現金取款）       111 年2 月14日 13時3 分許/ 20,000元       111 年2 月21日 12時26分許/ 1,000 元       111 年3 月3 日 15時15分許/ 400 元  
附錄本案論罪科刑法條：
洗錢防制法第14條第1 項
有第2 條各款所列洗錢行為者，處7 年以下有期徒刑，併科新臺
幣5 百萬元以下罰金。
中華民國刑法第339 條第1 項（普通詐欺罪）
意圖為自己或第三人不法之所有，以詐術使人將本人或第三人之
物交付者，處5 年以下有期徒刑、拘役或科或併科50萬元以下罰
金。